【裁判字號】    99,易,192
【裁判日期】    990416
【裁判案由】    竊盜
【裁判全文】
臺灣高雄地方法院刑事判決               99年度易字第192號
公  訴  人  臺灣高雄地方法院檢察署檢察官
被      告  甲○○
選任辯護人  吳玉豐律師
上列被告因竊盜案件，經檢察官提起公訴（98年度偵字第34568
號），本院判決如下：
    主  文
甲○○收受贓物，處拘役肆拾日，如易科罰金，以新臺幣壹仟元
折算壹日。
    事  實
一、甲○○於民國98年11月5 日凌晨3 至4 時許，在高雄縣仁武
    鄉○○路上某鵝肉店前，預見真實姓名、年籍不詳，綽號「
    小豬」之成年友人所交付之機車後視鏡2 支（下稱系爭後視
    鏡，係乙○○向昇大機車出租行承租而持有，上烙印引擎號
    碼SJ 20AA101091 ，於98年11月4 日下午3 、4 時許，在高
    雄市○○區○○路與和平路口之「大統百貨」前遭竊），有
    可能係來路不明之贓物，竟仍不違背其收受贓物之意思而予
    以收受，並裝置於其所有之車牌號碼693-EBQ 號重機車（下
    稱系爭機車）上使用之。嗣於98年11月15日晚上8 時30分許
    ，甲○○騎乘系爭機車行經高雄市左營區○○○路901 巷口
    時，為警攔查查獲，並當場扣得系爭後視鏡，始悉上情。
二、案經高雄市政府警察局左營分局移送臺灣高雄地方法院檢察
    署檢察官偵查起訴。
    理  由
一、按被告以外之人於審判外之言詞或書面陳述，除法律有規定
    者外，不得作為證據；又被告以外之人於審判外之陳述，雖
    不符第159 條之1 至第159 條之4 之規定，但經當事人於審
    判程序同意作為證據，法院審酌該言詞陳述或書面陳述作成
    時之情況，認為適當者，亦得為證據；當事人、代理人或辯
    護人於法院調查證據時，知有第159 條第1 項不得為證據之
    情形，而未於言詞辯論終結前聲明異議者，視為有前項之同
    意，刑事訴訟法第159 條第1 項、第159 條之5 規定甚明。
    經查，本判決後開所引用之各該被告以外之人於審判外之陳
    述（包括書面陳述），雖屬傳聞證據，惟業經被告甲○○、
    辯護人及檢察官於審理期日時均表示無意見而不予爭執，且
    迄至言詞辯論終結前亦均未聲明異議，本院審酌上開證據資
    料製作時之情況，尚查無違法不當之瑕疵，亦認為以之作為
    證據應屬適當，故揆諸前開法律規定與說明，爰逕依刑事訴
    訟法第159 條之5 規定，認前揭證據資料均例外有證據能力
    。
二、訊據被告固坦承於上開時、地，綽號「小豬」之人將系爭後
    視鏡給伊，並裝在系爭機車上，之後伊騎乘系爭機車行經高
    雄市左營區○○○路901 巷口時為警查獲等事實，惟辯稱：
    伊並不知系爭後視鏡為贓物云云。經查：
 1、系爭後視鏡為乙○○向昇大機車出租行承租而持有，上烙印
    引擎號碼SJ20AA101091，於98年11月4 日下午3 、4 時許，
    在高雄市○○區○○路與和平路口之「大統百貨」前遭竊等
    情，業據被害人乙○○於警訊中指述甚詳（見警卷第9-10頁
    ），並有高雄市警察局左營分局扣押物品目錄表、贓物認領
    保管單、查獲照片6 張、車籍基本資料查詢結果、機車租賃
    契約書等件在卷可稽（見警卷第18-23 、29-30 頁）。因此
    ，系爭後視鏡為贓物，應可認定。
 2、被告雖以上開情詞置辯，惟查：被告自承因廟會認識綽號「
    小豬」之人，只見過1 、2 次面，對該人之真實姓名、住居
    所及聯絡方法均不知悉等情（見警卷第7 頁、審易卷第14頁
    ），顯見被告與「小豬」並不熟稔，而其又稱當天是在半路
    上遇到「小豬」，「小豬」即拿系爭後視鏡給其，不知道「
    小豬」為何要送其等語，則以被告與「小豬」之交情，被告
    竟輕易接受「小豬」將系爭後視鏡餽贈與其，亦未詢問系爭
    後視鏡之來源，實與一般常情相悖。況被告亦供承不知道「
    小豬」之職業（見本院卷第39頁），則衡情一般人苟非從事
    機車材料或維修之行業，當無可能有多餘之後視鏡可供贈送
    他人，則系爭後視鏡是否「小豬」所有或合法取得，被告亦
    應有所懷疑。再參酌被告於審理時坦承當時有懷疑「小豬」
    為何不自己裝，覺得怪怪的等語（見審易卷第14、23頁），
    又系爭後視鏡上已烙有原車之引擎號碼以供辨識，縱原烙印
    彩色塗漆已有些許剝落，但該烙印痕跡依然清晰可辯，此觀
    上開查獲照片自明，而此亦可由被告稱其朋友告訴其系爭後
    視鏡上有烙碼等語可資佐認（見警卷第7 頁），益徵該烙印
    痕跡確為一般人皆可看出，故被告辯稱其未懷疑系爭後視鏡
    之來源云云，當非可採。至於辯護人另辯稱：朋友間相互贈
    送物品並無不當，又系爭後視鏡尚非特殊物品，取得容易，
    且均已規格化，各種機車均可通用，故被告收受時並無追查
    來源之義務，被告出於信任「小豬」而收受，當無收受贓物
    之主觀認識云云。惟查，被告與「小豬」之交情淺薄詳敘如
    前，以被告與「小豬」之交情，一般人均會質疑贈送物品之
    理由。再者，本院前已敘明系爭後視鏡上有清晰之烙印痕跡
    ，且為大眾所得見，縱機車後視鏡現已規格化且取得容易，
    仍無從動搖本院認定被告亦應能看到系爭後視鏡上有烙碼而
    懷疑來源乙節，是以，辯護人所辯，要無足採。
 3、按刑法第349 條第1 項之收受贓物罪，固須行為人在收受之
    初，即認識該物為贓物始能成立，然此所謂贓物之認識，並
    不以明知之直接故意為限，即令對之具有概括性贓物之認識
    或預見而不違背其本意者，亦成立該罪。查被告對「小豬」
    之真實姓名、住居所、聯絡方式、系爭後視鏡之來源等全然
    不知，且懷疑「小豬」為何要送其，復系爭後視鏡上有烙碼
    ，均如上述，堪認被告已預見系爭後視鏡有可能係來路不明
    之贓物，竟仍不違背其收受贓物之意思而予以收受，供己之
    機車使用，其辯稱不知系爭後視鏡為贓物云云，顯不足採。
    本案事證明確，被告犯行應堪認定。至於檢察官起訴認為被
    告係「明知」「小豬」交付之系爭後視鏡係來路不明之贓物
    云云，容有誤會，附此敘明。
三、核被告所為，係犯刑法第349 條第1 項收受贓物罪。爰審酌
    被告預見系爭後視鏡為來路不明之贓物，仍予以收受使用，
    致使被害人追償困難，其犯罪之動機、目的、生活狀況、智
    識程度、犯後態度等一切情狀，量處如主文所示之刑，並諭
    知易科罰金之折算標準。
據上論結，應依刑事訴訟法第299 條第1 項前段，刑法第349 條
第1 項、第41條第1 項前段、刑法施行法第1 條之1 ，判決如主
文。
本案經檢察官鄧怡君到庭執行職務。
中    華    民    國    99    年    4     月    16    日
              刑事第十七庭  審判長法  官  陳建和
                                  法  官  陳君杰
                                  法  官  余銘軒
以上正本證明與原本無異。
如不服本判決應於收受送達後10日內向本院提出上訴書狀，並應
敘述具體理由；如未敘述上訴理由者，應於上訴期間屆滿後20日
內向本院補提理由書（均須按他造當事人之人數附繕本）「切勿
逕送上級法院」。
中    華    民    國    99    年    4     月    19    日
                                  書記官  吳書逸
附錄論罪科刑法條
中華民國刑法第349條（普通贓物罪）
收受贓物者，處 3 年以下有期徒刑、拘役或 5 百元以下罰金。
搬運、寄藏、故買贓物或為牙保者，處 5 年以下有期徒刑、拘役
或科或併科 1 千元以下罰金。
因贓物變得之財物，以贓物論。

司法院資訊處製作；財團法人民間司法改革基金會備份。
